【裁判字號】    96,重訴,325
【裁判日期】    970128
【裁判案由】    損害賠償
【裁判全文】
臺灣桃園地方法院民事判決             96年度重訴字第325號
原      告  甲○○
法定代理人  乙○○
            丁○○
被      告  丙○○
上列當事人間，因本院96度交易字第99號過失致重傷案件，原告
提起附帶民事訴訟（96年度交重附民字第13號），經本院刑事庭
移送前來，於民國97年1月14日辯論終結，本院判決如下：
    主      文
被告應給付原告新台幣貳仟壹佰伍拾陸萬肆仟捌佰玖拾壹元，及
自民國九十六年三月三十一日起至清償日止，按年息百分之五計
算之利息。
原告其餘之訴駁回。
訴訟費用由被告負擔百分之九九，餘由原告負擔。
本判決於原告以新台幣壹萬元為被告供擔保後，得假執行。
原告其餘假執行之聲請駁回。
    事實及理由
一、原告起訴主張被告於民國（下同）95年6 月24日夜間7 時28
    分許，駕駛車牌號碼5N－9769號自用小客車，沿桃園縣龍潭
    鄉○○路往關西方向行駛，行經該路段與民治五街街口，未
    讓直行車先行違規左轉駛入民治五街路口，過失撞及原告（
    83年9 月10日生），致原告受有損傷後蜘蛛網膜下出血、第
    一頸椎閉鎖性脫臼、雙側性創傷性氣胸及血胸、交通性水腦
    症、眼球開放性傷口、急慢性呼吸衰竭、吸入性肺炎，並呈
    所謂植物人狀態之重傷害，完全喪失行動能力，大小便無法
    自理，需使用尿布，並須以針炙治療防止肌肉萎縮，及終身
    需人照料，無法以一般方式進食，需另補充營養以維持生命
    ，並完全喪失工作能力。原告年值12歲，受此傷害，呈植物
    人狀態，精神上受有莫大之痛苦。原告受有如下之損害：
    （一）已支出之醫藥費用新台幣（下同）344,072 元；（二
    ）交通費42,050元；（三）尿布費用18,292元；（四）將來
    針炙治療費用每年12萬元（即每月1 萬元），以61年計 732
    萬元；（五）看護費用每年36萬元（即每月3 萬元）以61年
    計2,19 6萬元；（六）營養費每年6 萬元（即每月5 千元）
    以61年計366 萬元；（七）減少勞動力每年225,600 元（即
    每月以最低工資18,800元計算），計至65歲合計902 萬4 千
    元；（八）精神慰撫金300 萬元。合計45,368,414元，因無
    力支付訴訟費用，本件僅請求35,184,000元，其已受領強制
    保險給付150 萬元等語。爰依侵權行為之法律關係提起本訴
    ，並聲明被告應給付原告35,184,000元，並自刑事附帶民事
    起訴狀送達翌日（96年3 月31日）起至清償日止，按年息5%
    計算之利息，暨陳明願供擔保聲請假執行。
二、被告則以其不爭執原告所主張被告就事故之發生有過失、原
    告因事故受有上述傷害，現為植物人、已支出之醫藥費用34
    4,072 元、交通費42,050元、將來針炙治療費用每月1 萬元
    、看護費用每月3 萬元及減少勞動力每月以最低工資18,800
    元計算等情，惟辯稱原告將來之請求應扣除中間利息，依台
    灣省桃園縣區車輛行車事故鑑定委員會鑑定報告所載，原告
    亦有騎乘腳踏車侵入快車道之過失，應減免被告之賠償責任
    ，並應扣除原告領受強制保險金150 萬元。被告國中畢業，
    自營企業社，每月收入約2 萬元，已婚，扶養3 位小孩，無
    不動產，負債約50、60萬元等語，並聲明原告之訴駁回。
三、本件原告主張被告於95年6 月24日夜間7 時28分許，駕駛車
    牌號碼5N－9769號自用小客車，沿桃園縣龍潭鄉○○路往關
    西方向行駛，行經該路段與民治五街街口違規左轉駛入民治
    五街路口，過失撞及原告（83年9 月10日生），致原告受有
    損傷後蜘蛛網膜下出血、第一頸椎閉鎖性脫臼、雙側性創傷
    性氣胸及血胸、交通性水腦症、眼球開放性傷口、急慢性呼
    吸衰竭、吸入性肺炎，並呈所謂植物人狀態之重傷害，完全
    喪失行動能力，大小便無法自理，須使用用尿布，並以針炙
    治療防止肌肉萎縮，及終身需人照料，無法以一般方式進食
    ，需另補充營養以維持生命，並完全喪失工作能力，原告年
    值12歲，受此傷害，呈植物人狀態等情，已為被告所不爭執
    ，並經本院依職權調閱96度交易字第99號過失致重傷刑事案
    件卷附道路交通事故現場圖、道路交通事故調查報告表（一
    ）、（二）、現場車禍照片50張、原告現況照片4 張、長庚
    紀念醫院診斷證明書、甲○○身心障礙手冊等書證查核屬實
    。原告主張此部分主張，自為真實可採。原告所受重傷害結
    果與被告之過失行為間，具相當因果關係。原告自得請求被
    告負侵權行為損害賠償之責。茲就原告各項請求論述如下：
四、已支出醫醫藥費用344,072 元：
    原告此部分主張，已為被告所不爭執，並據原告提出收據48
    紙為憑，自為可採。
五、交通費42,050元：
    原告此部分主張，已為被告所不爭執，並據原告提出救護車
    派車單9 紙為憑，自為可採。
六、尿布費用18,292元：
    原告此部分主張，已為被告所不爭執，並據原告提出收據21
    紙為憑，自為可採。
七、將來針炙治療費用每年12萬元，以61年計732 萬元：
    原告主張將來每年支出針炙治療費用12萬元一事，已為被告
    所不爭執，並據原告提出醫民中醫診所免用統一發票收據8
    紙為憑。原告為83年9 月10日生於95年6 月24日本件發生事
    故時為年滿11歲之男姓，依95年臺灣地區簡易生命表所載，
    尚有64.46 年之餘命，原告請求將來61年間之費用，亦屬有
    據，惟此項費用之支出，係依時日之經過而漸次給付，雖原
    告得請求為一次給付，如命為一次給付，應依霍夫曼式計算
    法按週年利率5%扣除中間利息，原告主張將來針炙治療費用
    每年12萬元，以61年計應為3,402,575 元。逾此範圍之主張
    ，為無理由。
八、看護費用每年36萬元，以61年計2,196萬元：
    原告主張將來每年支出看護費用每年36萬元一事，已為被告
    所不爭執。原告請求將來61年間之費用，應依霍夫曼式計算
    法按週年利率5%扣除中間利息，已如前述，原告主張看護費
    每年36萬元，以61年計應為10,207,725元。逾此範圍之主張
    ，為無理由。
九、營養費每年6萬元，以61年計366 萬元：
    原告主張將來每年支出營養費每年6 萬元一事，已為被告所
    不爭執。原告請求將來61年間之費用，應依霍夫曼式計算法
    按週年利率5%扣除中間利息，已如前述，原告主張營養費每
    年6 萬元，以61年計應為1,701,288 元。逾此範圍之主張，
    為無理由。
十、減少勞動力損失每年225,600 元，計至65歲合計902 萬4 千
    元：
    原告主張其受此傷害完全喪失工作能力一事，已為被告所不
    爭執，原告為83年9 月10日生，自其年滿20歲即103 年9 月
    10日起應得工作至148 年9 月10日年滿65歲止，原告自得請
    求其間45年之減少勞動力之損失，惟亦應依霍夫曼式計算法
    按週年利率5%扣除中間利息，已如前述，原告主張減少勞動
    力損失每年225,600 元，自年滿20歲起至65歲之45年間應為
    4,348,889 元（事故發生於95年6 月24日起至原告年滿65歲
    之148 年9 月10日止之53.25 年之總額5,940,026 元，減去
    事故發生於95年6 月24日起至原告年滿之103 年9 月10日之
    8.25年之總額1,591,137 元，等於原告年滿20歲起至年滿65
    歲止之45年間總額4,348,889 元。）。逾此範圍之主張，為
    無理由。
十一、精神慰撫金300萬元：
    按慰藉金之賠償以身體、健康遭受侵害，使精神上受有痛苦
    為必要，至其核給之標準固與財產上損害之計算不同，惟非
    不可斟酌雙方身分、資力與加害程度，及其他各種情形核定
    相當之數額。本院審酌本件車禍發生之經過、原告83年9 月
    10日生，未滿12歲即受此損傷後蜘蛛網膜下出血、第一頸椎
    閉鎖性脫臼、雙側性創傷性氣胸及血胸、交通性水腦症、眼
    球開放性傷口、急慢性呼吸衰竭、吸入性肺炎，並呈所謂植
    物人狀態之重傷害，並致其一生完全喪失行動能力，精神上
    所受痛苦至為鉅大；被告國中畢業，自營企業社，每月收入
    約2 萬元，已婚，扶養3 位小孩，無不動產，負債約50、60
    萬元等一切情狀，認原告請求慰撫金300 萬元為適當，自為
    有理由。
十二、綜上所述，原告所受已支出醫醫藥費用344,072 元、交通
    費42,050元、尿布費用18,292元、將來針炙治療費用3,402,
    575 元、看護費用10,207,725元、營養費1,701,288 元、減
    少勞動力損失4,348,889 元及精神慰撫金300 萬元等損害，
    合計23,064,891 元。逾此範圍之主張，為無理由。
十三、被告雖辯稱原告依台灣省桃園縣區車輛行車事故鑑定委員
    會鑑定報告所載亦有騎乘腳踏車侵入快車道之過失，應減免
    被告之賠償責任云云，經查，鑑定人之鑑定，雖足為證據資
    料之一種，但鑑定報告顯有疑義時，審理事實之法院，仍應
    調查其他必要之證據，以資認定，不得專憑不實不盡之鑑定
    報告，作為判決之唯一證據。本件事故送臺灣省桃園縣區車
    輛行車事故鑑定委員會鑑定結果雖略以：「丙○○（即被告
    駕駛小客貨車左轉未讓直行車先行，與甲○○（即原告）騎
    乘腳踏車侵入快車道駕駛同為肇事原因」，然依據同上刑事
    卷附道路交通事故現場圖、道路交通事故調查報告表（一）
    、（二）、現場車禍照片50張及被告之陳述，尚無積極證據
    證明被害人甲○○有侵入快車道之情事。又被告所駕5N－97
    69號自用小客車之右後玻璃碎片、血跡等位置，均分佈於龍
    源路由關西往石門二線車道之外側車道，有同上道路交通事
    故現場圖一件在卷為憑，依道路交通事故調查報告表（一）
    之14（1） 、（2） 記載，該路段並未繪設車道線及快慢車
    道分隔線，足認原告並無在上述龍源路內側車道騎乘腳踏車
    之行為，而按慢車應在劃設之慢車道上靠右順序行駛，在未
    劃設慢車道之道路，應靠右側路邊行駛。道路交通安全規則
    第124 條第2 項前段。查原告行車路線應係最右側道路，其
    已遵循交通安全規則，又原告已進入交岔路口中心逾二分之
    一處，是原告應無鑑定報告所認侵入快車道駕駛之行為，上
    述臺灣省桃園區車輛行車事故鑑定委員會鑑定結果，因誤認
    現場道路劃定，而認原告侵入快車道駕駛，其鑑定結果與事
    實不符，尚難據為原告與有過失之認定。被告所辯依臺灣省
    桃園區車輛行車事故鑑定委員會鑑定原告騎乘腳踏車侵入快
    車道之過失，應減免被告之賠償責任云云，自非可採。
十四、被告再辯稱原告受領強制保險金150 萬元，應自賠償金額
    扣除一事，已為原告所不爭執，自為可採。原告所受前述損
    害23,064,891元扣除150 萬元後為21,564,891元。
十五、綜上所述，原告依據侵權行為之法律關係，請求被告給付
    21,564,891元，及自96年3 月31日起至清償日止，按週年利
    率5 ％計算之法定遲延利息，為有理由，應予准許。逾此部
    分之請求，為無理由，不應准許。
十六、原告陳明願供擔保聲請宣告假執行，經核原告勝訴部分並
    無不合，爰審酌原告係因被犯罪行為而受重傷並呈植物人狀
    態，年幼無資力，其勝訴金額鉅大，被告亦無不動產，且尚
    負債，僅有每月收入可供執行，原告假執行可得之財產不多
    ，遠低於其應受賠償金額，被告因假執行不當可能受損害數
    額不大等情，核定相當金額擔保之。原告敗訴部分之假執行
    聲請，則因訴之駁回而失所依附，應併予駁回之。
據上論結，本件原告之訴為一部有理由，一部無理由，依民事訴
訟法第79條、第390條第2項，判決如主文。
中    華    民    國    97    年    1     月    28    日
                  民事第三庭    法  官  張天民
以上正本係照原本作成
如對本判決上訴，須於判決送達後20日內向本院提出上訴狀
中    華    民    國    97    年    1     月    28    日
                                書記官  劉彩華


司法院資訊處製作；財團法人民間司法改革基金會備份。
